臺灣高等法院刑事判決　　　　　　　　95年度上訴字第3565號
上　訴　人
即　被　告　丁○○
選任辯護人　鄧湘全　律師
　　　　　　許惠君　律師
　　　　　　韓邦財　律師
上　訴　人
即　被　告　丙○○
選任辯護人　江仁俊　律師
上列上訴人因殺人等案件，不服臺灣臺北地方法院94年度重訴字
第65號，中華民國95年8月17日第一審判決（起訴案號：臺灣臺
北地方法院檢察署94年度偵字第3242、4258號，含94年度偵字第
3367號、94年度他字第1110號、94 年度相字第119號、94年度警
聲搜字第310號），提起上訴，本院判決如下：
    主  文
上訴駁回。
    事實及理由
壹、有罪部分：
一、構成犯罪要件之事實：
    緣高英仁、蘇月真（均另經檢察官為不起訴處分確定）夫妻
    共同經營之「惟信企業股份有限公司」（下稱「惟信公司」
    ）因財務周轉困難，而向多位債權人（真實姓名年籍均不詳
    ）借貸款項，借款期限屆至無法清償，所簽發交付債權人之
    支票又均跳票無法兌現，高英仁、蘇月真夫妻為躲避債務，
    乃躲藏在台北地區之商務旅社，不敢前往惟信公司處理債務
    問題。前揭多位債權人不甘蒙受鉅額損失，各自委託真實姓
    名年籍不詳綽號「小吳」之成年男子、楊豐遠、方志欽、朱
    律州、吳志良等多人，於九十四年二月四日下午一時五十六
    分起，陸續前往惟信公司位於台北縣石碇鄉○○路○段七號
    工廠（下稱「案發現場」）催討債務。其中綽號小吳偕同不
    詳人數之男子前往催討新台幣（下同）七百萬元，楊豐遠夥
    同真實姓名不詳之「林先生」、「賴先生」二名成年男子代
    表金主「周先生」前往催討六百萬元，方志欽、朱律州兩人
    受指示代表「先嘉公司」前往催討七百四十萬元，吳志良則
    邀同友人陳嘉誠、林則延一同前往索討三百萬元。期間，綽
    號小吳等多名受債權人委託討債之人於工廠內與惟信公司廠
    內特助邵秀清協調清償債務之方式，經邵秀清向惟信公司財
    務長張明哲報告後，張明哲同意該等債權人之受託人等搬運
    廠內倉庫物料抵債。高英仁得知有債權人前往搬貨抵債之事
    ，乃由其妻蘇月真以電話通知堂弟戊○○前往工廠阻止，並
    報警處理，戊○○隨即打電話邀約友人甲○○（以上二人均
    經檢察官為不起訴處分確定）共同乘坐車號5432-DP號自小
    客車前往惟信工廠，途中甲○○（綽號小林或阿坤）再以電
    話委請任職於前鋒帳務管理顧問有限公司（下稱前鋒討債公
    司）擔任討債專員之丁○○一同前往，丁○○旋於同日下午
    六時許，以其所持0000000000號手機指示同公司之丙○○先
    行前往案發現場瞭解回報狀況，並駕駛車號3977-DH號自用
    小客車（BMW528型）前往案發現場。戊○○、甲○○二人與
    丁○○分別於同日下午六、七時許抵達案發現場後，勸阻各
    方債權受託人勿搬運惟信公司工廠之物料，等待高英仁出面
    處理，債權受託人乃轉而要求提出高英仁出具之委託書，戊
    ○○、甲○○因而與丁○○離開，另約在北宜路二段「銀河
    洞」附近會合，再共赴台北縣新店市○○路中正國小旁之某
    泡沫紅茶店以電話與高英仁聯繫，商討如何處理債權人搬貨
    事宜，並請高英仁出面或出具委託書由丁○○代表出面處理
    。丙○○接獲丁○○電話指示之後，即偕同施建國（俟通緝
    到案後另行審結）及姓名年籍不詳者之成年男子多人前往案
    發現場，由施建國與丙○○共乘車號2W-2851號自用小客車
    及由不詳姓名年籍所駕駛車號不詳之三菱廠牌休旅車等多部
    汽車，並基於未經許可持有制式手槍及子彈之犯意聯絡，未
    經許可，共同攜帶具有殺傷力之捷克CZ廠75型口徑9mm制式
    半自動手槍一枝（槍枝管制編號：0000000000號，含彈匣一
    個）、制式子彈四顆，於同日下午七時十分許抵達案發現場
    ，經丙○○以電話向丁○○回報後，丁○○指示丙○○帶領
    其中五、六人以三菱廠牌休旅車一部阻擋在惟信公司之工廠
    大門，不准債權人受託人所僱前來載運物料抵債之貨車駛離
    ，並由施建國以電話聯絡其他不詳姓名之成年男子多人分乘
    其他不詳車號之汽車前來，於當日下午八時許起，陸續抵達
    現場助陣，人數共計約一、二十人，分散在工廠大門外守候
    聽命行事，且由丙○○持續以手機與丁○○保持聯絡，再以
    高總經理（即高英仁）與前往拿取委託書之代表人很快就會
    抵達等語，安撫楊豐遠等債權受託人。嗣因高英仁不願出面
    ，又無法取得委託書，戊○○、甲○○各自返回住處，由丁
    ○○獨自於同日下午九時許，折返案發現場，因丁○○未能
    提出高英仁出具之委託書，又不准現場載運物料抵債之貨車
    駛離，引發各方債權受託人心生不滿，雙方因而發生嚴重之
    口角及肢體衝突，方志欽見情勢不對，趁機逃至二樓辦公室
    之廁所內躲藏，朱律州亦躲在其汽車內，不敢作聲，丁○○
    為阻擋駕駛車號RQ-580號營業大貨車載運物料之司機黃吉安
    等人離開，乃與丙○○、施建國及在場助勢之二十餘名姓名
    年籍不詳之成年男子，共同基於非法剝奪人之行動自由之犯
    意聯絡，對案發現場之債權受託人等放話恫稱：「我代表惟
    信公司，不准把公司的貨物搬走，否則就會出事」、「我們
    是老闆叫來的，是梅花堂的人，你們看我們不起，幹你娘」
    云云（台語發音），並下令同夥一、二十人（含丙○○所帶
    領之五、六人）分持所有攜至現場之高爾夫球桿、棍棒（未
    扣案）各一枝等攻擊毆打在場之楊豐遠等債權受託人（傷害
    部分未據告訴），並由不詳成年男子持前開制式手槍（彈匣
    內裝填上開制式子彈四顆）對空擊發一槍示警，接著蔡旋宇
    喝令在場之楊豐遠、「林先生」、「賴先生」及林則延等人
    ：「全部給我蹲下」、「不准動」（台語發音）云云，楊豐
    遠等人唯恐不測，不得已均聽命蹲在地上，不敢反抗，足生
    危害於生命、身體之安全。此時，陳嘉誠見苗頭不對，即駕
    駛林則延所有車號3W-9717號自用小客車欲搭載同行之吳志
    良逃離現場，手持上開制式手槍及子彈之該名不詳成年男子
    聽聞同夥高喊「有人要跑」，即持該制式手槍追打，並開啟
    車門欲強拉陳嘉誠下車，陳嘉誠見情況急迫，猛踩油門加速
    行駛，該名成年男子乃另行起意，持手槍近距離朝駕駛陳嘉
    誠射擊二槍，二顆子彈當場擊中陳嘉誠之頸部，致陳嘉誠所
    駕車輛因失控於同日下午九時四十五分許，在台北縣坪林鄉
    ○○○路二一．三公里處，連續追撞分別由賴淇祥、張文雄
    、陳彥良、賴金樹所駕駛之車牌號碼5N-8063號、7G-2830號
    、1771 -DM號、3369-HA號等自用小客車或小客貨車，造成
    五部車輛連環車禍，陳嘉誠及其所搭載之吳志良均因傷重於
    送醫後不治死亡。嗣經臺灣臺北地方法院檢察署檢察官前往
    相驗，於陳嘉誠肩胛骨處發現遭槍擊傷痕，乃指揮員警至案
    發現場蒐證，在工廠內土地公廟前拾獲前揭制式彈殼一個及
    未擊發子彈一顆、斷裂之高爾夫球桿一枝，另於解剖陳嘉誠
    屍體時，自屍體取出黃銅彈頭一顆，繼而指揮員警循線於九
    十四年二月二十三日持原審法院核發之搜索票，在台北市○
    ○區○○路四九九號一樓之施建國住處房間內，搜出前揭制
    式手槍一枝（含彈匣一個）、制式子彈二顆，因而查悉上情
    。
二、認定犯罪之積極證據：
  (一)被告丁○○供稱於九十四年二月四日下午五、六點時接到甲
    ○○電話，表示其朋友公司有錢莊要去搬貨，要我過去案發
    現場看看，我隨即駕駛自用小客車前往案發現場，為取得高
    英仁之委託書，與戊○○、甲○○一起至新店市○○路某泡
    沫紅茶店等候高英仁傳真委託書。我於九十四年二月四日下
    午六、七點時打電話給丙○○，要他到案發現場，並將現場
    狀況回報給我，丙○○大約過了五十分鐘後打電話向我回報
    說有車子要載貨出工廠，我於當日晚間八點四十或五十分到
    達現場，有看見一部三菱牌休旅車擋在工廠出入口，阻止債
    權人之受託人等之貨車開出，也有看到工廠辦公室外聚集有
    一、二十名人士，我請債權人之受託人等將貨物放下，不要
    搬，等老闆出面處理，為渠等拒絕，在說話的同時，聽到工
    廠外面有一聲槍響，我問丙○○發生何事，丙○○說他載來
    之施建國開槍，上揭一、二十名人士即紛紛駕車離開，只剩
    四、五個人在場，警察到場後並未對警察說有槍擊事件，待
    下山時有看到車禍發生等情。
  (二)被告丙○○供稱於九十四年二月四日下午六點前後接到丁○
    ○的電話，要我前往案發現場處理，我出門時遇見施建國向
    我借錢，施建國即表示要與我一同前往，我與施建國到達案
    發現場後，即在工廠旁等丁○○約一個小時，也知道施建國
    有打電話叫人過來幫忙之事實。大約當日晚間九時許，丁○
    ○一個人駕車抵達案發現場，進入工廠內與債權人所委託之
    受託人等商談，我隨丁○○進入，走到貨車旁，就聽見門口
    處有吵架聲音，我回頭看見施建國在門口處，右手持一把手
    槍置於胸前，門口處的債權人就往廠外四散，且有兩、三部
    車離開，我看見施建國往下山方向追逐約十秒左右，就聽見
    槍聲或鞭炮聲，丁○○問我發生何事，我就說施建國開槍，
    嗣我與丁○○走至門口處看見廠內債權人四、五人中有一人
    頭部左後腦流血，並看見下山前方一、二百公尺處發生車禍
    ，約十分鐘後，警方到場，我們均未告訴警察有槍擊之事，
    且受傷之債權人告訴警察是自己跌倒受傷的，我與丁○○一
    直等到警方處理車禍後才離開現場等情。
  (三)被告二人均坦承有陳嘉誠在案發現場之工廠外，於駕車離去
    時，遭持上開扣案手槍近距離擊中頸部，致車輛因失控與其
    他汽車發生連環追撞事故，導致陳嘉誠及其所搭載之吳志良
    均於送醫後不治死亡，員警事後在案發現場蒐獲制式彈殼一
    枚及未擊發子彈一顆、斷裂之高爾夫球桿一枝，並於陳嘉誠
    屍體取出黃銅彈頭一顆，繼而在施建國住處房間內，搜索查
    扣上開制式手槍（含彈匣一個）一枝及制式子彈二顆等事實
    。
  (四)證人高英仁、蘇月真均證述：高英仁於九十四年二月四日下
    午打電話回工廠瞭解情況，知道有錢莊的人到工廠載貨，由
    蘇月真打電話委請戊○○前往處理，並報警保護員工安全，
    案發當晚戊○○及其友人林先生有持續以電話與高英仁聯繫
    ，討論如何解決地下錢莊人員載貨及林先生有辦法阻止地下
    錢莊的人至工廠載貨等事項，戊○○與林先生有要求高英仁
    出面，但高英仁並未同意等語，證明渠等二人確有委託戊○
    ○出面處理債務問題等情。
  (五)證人戊○○之證稱：九十四年二月四日下午三、四點時接到
    堂姊蘇月真電話，告知案發現場有錢莊的人強行搬貨，適友
    人甲○○打電話給我，故邀甲○○一起前往案發現場，我與
    甲○○前往案發現場期間，有看到甲○○多次以電話聯絡他
    人，並聽到甲○○交代對方開車至工廠將車擋在工廠門前，
    不要讓別人將貨物搬走，我知道甲○○有找丁○○一起去案
    發現場等語；及證人甲○○證稱：我於九十四年二月四日下
    午五、六點左右，與戊○○一起抵達案發現場，途中，我有
    打電話要丁○○前來；後來我於下午六、七點左右與戊○○
    一起離開現場，下山時，有遇見丁○○，三人共乘丁○○之
    車前往新店市○○路某泡沫紅茶店與高英仁聯絡，請高英仁
    出面處理或傳真委託書，另為避免工廠貨物遭搬空，故請丁
    ○○先返回案發現場處理，在丁○○車上，我有聽見丁○○
    打電話給綽號豬哥的丙○○過去現場等語，證明戊○○與甲
    ○○有一同前往現場，甲○○並找丁○○至現場處理，丁○
    ○再聯絡丙○○之事實。
  (六)證人即受債權人所委託之人楊豐遠、方志欽、朱律州、林則
    延均證稱：我們係受債權人之委託，於九十四年二月四日下
    午二時許起陸續抵達案發現場，擬找惟信公司負責人催討債
    務，經紹特助打電話給該公司財務長後，惟信公司財務長同
    意渠等搬運廠內倉庫物料抵債。當日下午七時許有二部車進
    入工廠，一部BMW、一部銀色賓士，走出三、四人，稱是老
    闆派來的人，阻止渠等搬運貨物，渠等要其出具委託書，故
    有人下山取委託書，等候約一小時之久，老闆均未出面，前
    去拿委託書之人返回後，亦未帶委託書回來，渠等要將貨車
    開出，雙方即發生衝突，渠等遭對方持高爾夫球桿、棍棒等
    毆打，嗣聽見槍聲，大夥就紛紛駕車離去等語，證明被告等
    人確有以恐嚇、脅迫等方式妨害楊豐遠等人自由之事實。
  (七)證人即惟信公司員工邵秀清證稱：案發當日下午經我以電話
    詢問公司財務長張明哲後，財務長有同意債權人等搬運廠內
    倉庫物料抵債等語，證明惟信公司原有同意債權人搬運貨物
    之事實。
  (八)證人即惟信公司員工張明哲證稱：九十四年二月四日下午公
    司特助邵秀清有以電話與我聯絡，稱有三名債權人前往工廠
    欲搬貨物，我有以電話指示邵秀清，同意該三名債權人搬運
    工廠內等值貨物抵償債務，證明惟信公司有借貸尚未清償之
    事實。
  (九)證人即貨車司機黃吉安證稱：九十四年二月四日我受楊先生
    之託前往案發現場載貨，我於當天下午六時許抵達現場，約
    五分鐘後就有警察到場，問楊先生是否要強行載貨，楊先生
    說因該公司欠錢，所以要搬貨抵債，並打電話給該公司高層
    ，將電話給警察聽，警察聽完電話後就離開，十分鐘後有一
    位該公司高層到達，與楊先生談，約五分鐘後，楊先生說可
    以搬貨，我因此將車開到廠房外搬貨，但門外有一部車擋住
    門口，大門內外各有一群人，雙方像在談判，但門外車流已
    回堵到大門口以上，此時有一名年輕男子將我車鑰匙拿走，
    不准我將車開走等語，證明被告等人有妨害自由之行為。
  (十)秘密證人A1、A2之證稱是丁○○喝令大家不要動及叫大家蹲
    下的，被告丙○○有在場，且被告丙○○都站在停好的三菱
    牌休旅車旁等語，證明被告丁○○、丙○○等上開犯罪之事
    實。
  (十一)證人乙○○證稱：九十四年二月四日我前後共至案發現場三
    次，我到現場發現有血跡及一債權人頭部受傷，我當場問他
    為何受傷，他說是搬運貨品時，從卡車上掉下來受傷的，也
    有看到被告丁○○、丙○○二人，我因現場有人受傷，有問
    現場負責人為何人，被告丁○○說他是股東，經理委託他前
    來處理，並留假名蔡弦武，而被告丙○○當時在工廠外的馬
    路徘徊，我有叫他過來，他自稱是被告丁○○的朋友，我有
    請被告丁○○到派出所釐清，但他說他們都處理好了，不需
    要等語，證明被告二人於案發時確有在現場，當時並有債權
    人受傷之事實。
  (十二)道路交通事故現場圖、道路交通事故調查報告表(一)、(二)、道
    路交通事故調查筆錄、道路交通事故照片黏貼紀錄十六張、
    道路交通事故初步分析研判表、酒精測定紀錄表、相驗屍體
    證明書、相驗筆錄、勘驗筆錄、及本署驗斷書各一件、解剖
    筆錄、臺灣省臺北縣區車輛行車事故鑑定委員會九十四年八
    月八日北縣鑑字第0945180555號函、法務部法醫研究所法醫
    理字第0944000012號函文資料各一份及相驗、解剖照片共四
    十九張，證明被害人陳嘉誠身中二槍及自其屍體取出一顆彈
    頭，且其係因背頸部近距離穿透式槍創致第六頸椎斷離神經
    性休克死亡及被害人陳嘉誠因遭被告施建國持槍射中二槍，
    其所駕駛之車輛因而失控連續追撞四部車輛，導致被害人吳
    志良傷重身亡，本案車禍事故之發生全係槍擊案造成，並非
    一般行車事故之事實。
  (十三)搜索票、搜索扣押筆錄暨搜索被告施建國住處及案發現場蒐
    證照片一一八張，證明於被告施建國住處搜獲制式手槍一把
    、子彈二顆，案發現場搜獲彈殼一個、未擊發子彈一顆、斷
    裂高爾夫球桿一枝，並於被害人陳嘉誠所駕駛之自用小客車
    上發現彈孔之事實。
  (十四)扣案90手槍一把、子彈二顆、未擊發子彈一顆、彈頭一顆、
    彈殼一個、高爾夫球桿一枝及內政部警政署刑事警察局九十
    四年三月十五日刑紋字第0940037039號函、九十四年三月二
    十二日刑鑑字第0940042332號函、九十四年四月六日刑鑑字
    第0940028292號、第0000000000號槍彈鑑定書各乙份（以上
    見九十四偵字四二五八號卷）、九十四年七月二十五日刑醫
    字第0940033230號鑑驗書一份，證明扣案之手槍一把（槍枝
    管制編號0000000000號)，研判係捷克CZ廠75型口徑9MM制式
    半自動手槍，機械性能良好，可擊發同口徑制式子彈，認具
    殺傷力；扣案子彈二顆、扣案（未擊發）子彈一顆扣案彈殼
    一個均係口徑9MM制式子彈，認均具殺傷力；扣案彈頭一個
    ，認係已擊發之口徑9MM銅包衣彈頭。送鑑90手槍、試射彈
    頭、殼與新店分局扣案之彈殼一顆、彈頭一顆，經以比對顯
    微鏡比對法比對結果，其彈殼彈底特徵紋痕相吻合，彈頭來
    復線特徵紋痕相吻合，認均係由該槍枝所擊發之事實。
三、被告辯解要旨：
  (一)被告二人均否認犯罪。
  (二)被告丁○○辯稱：戊○○告訴我在案發現場有很多人，廠長
    被押，我要戊○○及高英仁報警，如果要我出面處理，必須
    出具委託書，高英仁因遭恐嚇不敢出面，丙○○到惟信公司
    之工廠後，來電告知已被搬走一台貨車，我只要丙○○記下
    車牌，準備告知警察，俟我折回案發現場後，我將高英仁不
    肯出面之事告訴對方地下錢莊之人，對方要強行將東西搬走
    ，我因此告以：「老闆已經報警，硬要把東西搬出去，會出
    事情，警察等一下就來，你們會犯強盜罪」，絕無以「我們
    是老闆叫來的，是梅花堂的人，你們看我們不起，幹你娘」
    云云出言恫嚇，也沒有喝令對方蹲下，只是叫司機不要把貨
    載出去，並無指示任何人把車子堵在工廠門口，過沒多久，
    外面開始混亂，我在工廠裡面，有聽到一聲鞭炮聲或槍聲，
    聽丙○○告稱外面有人打架，但沒看到工廠裡面有人蹲下。
  (三)被告丙○○辯稱：我是前鋒討債公司之討債專員，案發當天
    接到丁○○來電，而前往惟信工廠，回前鋒公司拿證件時，
    遇到朋友施建國，因施建國沒地方可去，乃與我一起開車前
    往，我不認識案發現場之其他人，只受丁○○指示記下載走
    貨物之車號，丁○○折返案發現場後，我跟著丁○○後面進
    入廠內，叫施建國在外面等我，過沒多久，聽到外面有人用
    三字經大聲爭執，回頭往門口處看時，見到施建國往山下衝
    ，並傳來鞭炮聲，絕無不法犯行。
  (四)被告丁○○之辯護人為被告辯護意旨以被告並不知施建國持
    有手槍，亦未與施建國就系爭槍彈有過討論之行為，完全沒
    有共同持有之行為；且被告亦未有攻擊恐嚇之行為亦無要求
    現場人員蹲下之舉等語。
四、爭點整理：
  (一)員警於施建國住處房間內搜索查獲之手槍、子彈，是否為具
    殺傷力之槍彈。
  (二)在案發現場之工廠內土地公廟前拾獲之彈殼一個、未擊發子
    彈一顆及在陳嘉誠屍體取出之黃銅彈頭一顆，是否為上開制
    具殺傷力之制式手槍所擊發。
  (三)被害人陳嘉誠、吳志良二人死亡之原因為何。
  (四)被告丁○○、丙○○是否有夥同施建國及姓名年籍不詳之成
    年男子共一、二十人前往惟信公司處理債務，並知情其中有
    人攜帶前揭制式手槍及子彈。
  (五)被告丁○○、丙○○與施建國及姓名年籍不詳之成年男子共
    一、二十人是否有共同對於被害人楊豐遠、「林先生」、「
    賴先生」、林則延、朱律州、方志欽及陳嘉誠、吳志良、黃
    吉安等人為恐嚇、脅迫等妨害自由之行為。
五、程序方面：
  (一)公訴人提出之證據及以下本院作為判斷依據之各項證據資料
    ，其中部分供述證據為傳聞證據，因證人於偵查中之供述業
    經具結，並無顯有不可信之情況，依刑事訴訟法第一百五十
    九條之一第二項規定取得證據能力，其餘之傳聞證據因被告
    丁○○、丙○○及二人之共同選任辯護人於原審及本院審理
    時同意作為證據，本院審酌該等言詞供述及書面作成時之情
    況，並無不宜作為證據之情事，依刑事訴訟法第一百五十九
    條之五，得作為證據。
  (二)按證人已由法官合法訊問，且於訊問時予當事人詰問之機會
    ，其陳述明確，別無訊問之必要者，不得再行傳喚，刑事訴
    訟法第一百九十六條定有明文。被告丁○○及選任辯護人聲
    請傳喚證人黃吉安到庭作證，以證明被告丁○○並無恐嚇情
    事，然證人黃吉安業經原審傳喚到庭證述明確，並予被告詰
    問之機會，本件事證已臻明確，核無再行傳喚之必要，附此
    敘明。
六、對於被告辯解本院之判斷：
  (一)員警於施建國住處房間內搜索查獲之手槍、子彈，是否為具
    殺傷力之槍彈：
    案發後，員警於九十四年二月二十三日持原審法院核發之搜
    索票，在被告施建國之住處房間內，搜索查獲手槍一枝（含
    彈匣一個）及子彈二顆，有本院核發之搜索票、新店分局搜
    索扣押筆錄、扣押物品目錄表可稽（見九十四年度警聲搜字
    第三一○號偵查卷第三一至三五、三九頁）。該等手槍及子
    彈，經移送機關送請內政部警政署刑事警察局以性能檢驗法
    、比對顯微鏡比對法鑑定結果，其中：(1)送鑑手槍一枝（槍
    枝管制編號：0000000000號，含彈匣一個），研判係捷克CZ
    廠75型口徑9mm制式半自動手槍，槍管內具六條右旋來復線
    ，機械性能良好，可擊發同口徑制式子彈，具殺傷力；(2)送
    鑑子彈二顆，係口徑9mm制式子彈，均具殺傷力，有內政部
    警政署刑事警察局九十四年三月九日刑鑑字第0940028292號
    槍彈鑑定書一份足憑（見九十四年度偵字第三二三四號偵查
    卷第二一八至二二一頁），足證案發當日確有人非法攜帶殺
    傷力之槍彈。
  (二)在案發現場之工廠內土地公廟前拾獲之彈殼一個、未擊發子
    彈一顆及在陳嘉誠屍體取出之黃銅彈頭一顆，是否為上開制
    具殺傷力之制式手槍所擊發；
    員警在案發現場之工廠內土地公廟前拾獲之彈殼一個及未擊
    發子彈一顆及在陳嘉誠屍體取出之黃銅彈頭一顆，有現場採
    證照片足參，經內政部警政署刑事警察局以比對顯微鏡比對
    法鑑定結果，認定：(1)未擊發子彈一顆，係口徑9mm制式子
    彈，具殺傷力；(2)送鑑彈殼一個，係已擊發之口徑9mm（9
    ×19mm）制式彈殼；(3)送鑑彈頭一顆，係已擊發之口徑9mm
    銅包衣彈頭，亦有內政部警政署刑事警察局九十四年三月九
    日刑鑑字第0000000000號槍彈鑑定書可憑（見九十四年度偵
    字第四二五八號偵查卷第二六、二八、二九、一八二至一八
    七頁）。佐以該送鑑彈殼及彈頭，經鑑定機關以比對顯微鏡
    比對法比對結果，彈殼彈底之特徵紋痕及彈頭來復線之特徵
    紋痕，均與上開送鑑之制式手槍相吻合，足認彈殼、彈頭應
    係扣案之制式槍枝所擊發，並有內政部警政署刑事警察局九
    十四年三月二十二日刑鑑字第0940042332號函在卷足憑（見
    九十四年度偵字第四二五八號偵查卷第一九二頁），堪信被
    害人陳嘉誠屍體所取出之子彈係以扣案之制式手槍所擊發，
    確屬實情。
  (三)被害人陳嘉誠、吳志良二人死亡之原因為何：
  1.被害人陳嘉誠受槍擊後，因所駕駛林則延所有搭載吳志良之
    上開車號3W-9717號自用小客車駛入對向車道，而與其他分
    由賴淇祥、張文雄、陳彥良、賴金樹駕駛之車號5N-8063號
    、7G-2830號、1771-DM號、3369-HA號等自用小客車或小客
    貨車發生連環追撞，陳嘉誠、吳志良於送醫後均因傷重不治
    死亡，有台北縣政府警察局新店分局道路交通事故現場圖、
    道路交通事故調查報告表、道路交通事故調查筆錄、道路交
    通事故照片十六幀、道路交通事故初步分析研判表、財團法
    人天主教耕莘醫院病患死亡通知單、車籍作業系統－查詢認
    可資料及勘（相）驗筆錄、臺灣臺北地方法院檢察署相驗屍
    體證明書可稽（見九十四年度相字第一一九號相驗卷第二一
    至二三、四二至四九、五三、五七、五八、六○至七○、七
    二、七四、八○頁）。
  2.經檢察官督同法醫實施解剖鑑定，被害人陳嘉誠部分，以肉
    眼觀察結果，有如下外傷：(1)、甲槍創：1.近距離槍創：入
    口─頭頂下二十八公分，中線向左十二公分（頸背部），寬
    一．○公分，有火藥煙媒。出口─頭頂下二七公分，中線向
    右八公分（右頸部），寬一．二公分。彈頭經皮下，第六頸
    椎斷離，伴隨有明顯軟組織出血。2.近距離盲管式槍創：右
    頸部在頭頂下二十九公分下，中線向右頸部三公分擦過至八
    公分處穿入口，由左往右，上往下至右上臂有一直徑○．九
    公分之未變形黃頭彈頭。乙、外表鈍性傷：1.右側眼眶上裂
    傷（八公分）併皮下出血。2.左側額部有裂傷（五公分）併
    皮下出血。3.小擦傷于兩側下肢。4.右側股骨裂傷（六公分
    ）併右側股骨骨折。研判陳嘉誠係因背頸部近距離穿透式槍
    創致第六頸椎斷離神經性休克死亡（死亡方式：他殺）。被
    害人吳志良部分，則係因車禍外傷性鈍傷造成右心房破裂心
    包膜填塞休克死亡，併有胃黏膜出血。有法務部法醫研究所
    （94）醫鑑字第○二五○、○二五一號鑑定書各一份為憑（
    見九十四年度相字第一一九號相驗卷第一○一至一一六頁）
    ，且為被告二人所不爭執，堪認為真。
  (四)被告丁○○、丙○○是否有夥同施建國及姓名年籍不詳之成
    年男子共一、二十人前往惟信公司處理債務，並知情其中有
    人攜帶前揭制式手槍及子彈：
  1.被告二人於案發當時，自稱係代表惟信公司之高英仁與各方
    討債之楊豐遠、「林先生」、「賴先生」、方志欽、朱律州
    及林則延等人協商債務之處理，此據證人楊豐遠於原審審理
    時證述：「（問：被告等三人到達現場時，是以何身分到現
    場？）他們自稱是負責人高英仁委託‧‧‧。我有看到及聽
    到丁○○在跟這些在場的債權人表明他的身分」等語（見原
    審九十五年六月二十二日審判筆錄第六頁）；證人甲○○於
    偵查中供稱：「戊○○‧‧稱他姊夫（指高英仁）的工廠已
    倒了，有很多人在那裡要搬東西，我不會處理，所以打給丁
    ○○，問他要不要過來，他說好，‧‧蔡（弦宇）說要他姊
    夫的委任書。‧‧蔡（弦宇）應該有找朋友過去，在電話中
    我有聽到那人綽號叫豬哥的丙○○」等語（見九十四年度偵
    字第三二四二號偵查卷第一八八頁）；證人戊○○於警偵訊
    時供陳：「‧‧‧丁○○‧‧後來駕駛‧‧自小客車搭載甲
    ○○一同前往北宜路四段『惟信公司』工廠處理事情」、「
    （問：甲○○何以找上丁○○？）‧‧我是聽甲○○說蔡（
    弦宇）是前鋒公司的人，有辦法處理這種事」等語在卷（見
    九十四年度偵字第三二四二號偵查卷第三三、二一一頁），
    與被告丁○○前於偵查中供承：「‧‧阿坤（指甲○○）打
    電話給我說有一家電子公司有人要去搬貨，我要他先報警並
    要對方給委託書，‧‧‧我們一起去泡沫紅茶店打電話給高
    （英仁）先生要求委託書，‧‧‧，我在泡沫紅茶店給我們
    公司綽號阿德的丙○○（另一個綽號是豬哥）‧‧‧地址，
    叫他先去北宜路工廠，並回報現場狀況」等語（見九十四年
    度偵字第三二四二號偵查卷第一九一頁）；及被告丙○○在
    警、偵訊時所供：「（問：九十四年二月四日你有否前往‧
    ‧‧惟信公司？與何人同行？‧‧詳細經過？）我有前往，
    我是於九十四年二月四日十八時許，‧‧接獲丁○○的來電
    ，蔡某告知我有一家工廠倒閉有人要去要錢，該工廠老闆委
    由甲○○處理工廠債務糾紛，蔡某叫我一人前往了解。‧‧
    ‧我和施建國就在工廠旁公車站等候丁○○，約等候一小時
    ，期間我有一直撥打電話給丁○○，我知道施建國期間有打
    電話說要叫人過來幫忙」、「蔡（弦宇）以電話告訴我說有
    一間工廠倒閉，要我去處理，‧‧‧在門口遇到施建國，‧
    ‧‧他說他無聊要跟我一起去，我們就去一起現場」等語（
    見九十四年度偵字第三三六七號偵查卷第五、六、三四頁）
    ，彼此互核一致，堪信為真。
  2.而攜帶上開制式手槍（內裝填上開制式子彈四顆）之某不明
    男子為控制現場，曾持槍對空擊發一槍以資恫嚇等情並經：
    證人楊豐遠於警詢時證稱：我印象最深的是施建國拿高爾夫
    球竿打我，我用手擋一下，那支高爾夫球竿就斷掉，約沒多
    久就聽到槍聲，接著我聽到有人叫我們全部蹲下等語（偵字
    第三三六七號第三二頁）、於原審審理時結證：「．．．當
    時很混亂，兩方的人在互毆，我先聽到槍聲後，有人（應該
    是在場的丁○○）喝令我們在場的人全部蹲下。（問：他以
    何方式喝令你們蹲下？）聽到槍聲，他就叫大家全部蹲下，
    大家就都蹲下。‧‧‧」、「．．．雙方起衝突時，很多人
    進來後亂打，‧‧打到一半約一、二分鐘，就有人開槍，因
    此互毆停止。‧‧‧」等語（見原審九十五年六月二十二日
    審判筆錄第六至十二頁）；證人黃吉安於原審證稱：「（問
    ：有沒有聽到槍聲？）有。‧‧‧」等語在卷（見原審九十
    五年六月二十二日審判筆錄第二五頁）；證人甲○○於偵查
    中證稱：「．．．隔天打給丁○○，才知豬哥（即丙○○）
    帶施建國去，施建國有帶槍，豬哥有看到施建國開槍，出事
    之前丁○○叫我去報警．．．」等語（見偵字第三二四二號
    卷第一八九頁）；證人林則延證稱：當天九點半到九點四十
    分最混亂的時間裡，對方有人持槍．．．之後外面的人在喊
    有人要跑了，接著就聽到槍聲等語（見偵字第三二四二號卷
    第二二九頁）明確。而被告丁○○於警詢時亦證稱：我聽到
    工廠外面有一聲槍聲．．．我問丙○○怎麼回事，丙○○即
    告訴我說他載來的朋友綽號「建國」之男子開槍等語（見偵
    字第三二四二號卷第三八頁）並坦承其認識所稱「建國」之
    人，是其朋友等情（見偵字第三二四二號卷第四二頁）；於
    偵訊時仍稱：我聽到碰聲問阿德，當場阿德告訴我是建國開
    的槍等語（見偵字第三二四二號卷第一九一頁）。被告丙○
    ○於警詢時供稱：．．．我回頭時看見施建國在門口處右手
    持一把手槍置於胸前，門口處的債權人就往廠外四散，我當
    時已知施建國持槍槍擊他，警方到時我未將槍擊事件告知警
    方等語（見偵字第三三六七號卷第六、七、十五頁），堪認
    被告二人確實知悉同夥中有人持帶槍枝前往現場並對空鳴槍
    等情。
  (五)被告丁○○、丙○○與施建國及姓名年籍不詳之成年男子共
    一、二十人是否有共同對於被害人楊豐遠、「林先生」、「
    賴先生」、林則延、朱律州、方志欽及陳嘉誠、吳志良、黃
    吉安等人為恐嚇、脅迫等妨害自由之行為：
  1.楊豐遠僱用司機黃吉安駕駛車號RQ-580號營業大貨車，在惟
    信公司廠房裝載物料後，於駛至工廠大門時，遭被告丙○○
    率同不詳姓名之五、六名成年男子以一部三菱廠牌休旅車阻
    擋在大門，其中一人並強行取走該大貨車鑰匙，不准黃吉安
    將物料運離之情，已據證人楊豐遠於偵查時結證：「丙○○
    等人有將一台三菱牌的休旅車擋在工廠門口，不讓我們貨車
    離去，我們有跟他們的口角」等語（見九十四年度偵字第三
    三六七號偵查卷第三一頁）；證人林則延於原審審理中結證
    ：「七點多時，丙○○及施建國擋住車子，不讓車子過去。
    ‧‧‧（問：是什麼人把車開去擋住門口？）我看到一台三
    菱休旅車，我有看到丙○○拿著汽車鑰匙站在休旅車旁」等
    語（見原審九十五年六月二十二日審判筆錄第二頁）；證人
    方志欽在原審審理時證述：「第一台貨車將貨物載走後，門
    口就被另一台黑色休旅車堵住，‧‧‧大門邊有‧‧成年男
    子坐在大門邊的椅子。‧‧‧我們的車子及車子前的另一部
    貨車也都被擋在工廠的門內，外面的人看來都非善類，我一
    個人就跑到二樓辦公室的廁所內躲起來」等語（見原審九十
    五年七月二十日審判筆錄第四頁），核與證人即大貨車司機
    黃吉安迭於警詢及原審審理中證述：「楊（豐遠）先生說這
    家公司欠他們錢，所以要搬貨抵債，後來楊先生方面就打電
    話給這家公司的高層，將電話拿給處理的警員聽，警員聽完
    電話後就離開，十分鐘後有一位像是該公司高層人員到達，
    與楊先生方面的十幾個人都到樓上辦公室談事情，約五分鐘
    下樓，楊先生就說可以搬了，‧‧‧由該公司人員點貨給我
    ，‧‧‧我就把貨搬上車，把貨車開到現在停車的地方，現
    場‧‧‧門外有一部擋住門口，大門內外各有一群人，雙方
    好像是在談判，‧‧‧有一名年輕男子將我的車鑰拿走，不
    准我將車子開走」、「我將貨物裝好，‧‧來到門口時，看
    到有一群人將門拉上，有一群人看來是在談判的樣子」等語
    之情節相符（見九十四年度偵字第三二四二號偵查卷第八六
    、八七頁、原審九十五年六月二十二日審判筆錄第二四頁）
    。而被告丙○○對於此情，復在檢察官偵訊時自承：案發時
    確有三菱廠牌之休旅車及多名男子阻擋在工廠大門（見九十
    四年度偵字第三三六七號偵查卷第三五頁）；並據被告丁○
    ○在警詢時供稱：「我在現場確有看到該部三菱休旅車擋在
    出入口」等語（見九十四年度偵字第三二四二號偵查卷第四
    ○頁），足證證人楊豐遠、林則延、方志欽及黃吉安上開所
    供證詞，應非子虛。
  2.本院按案發現場所聚集之各方人馬，若非代表惟信公司之丁
    ○○及丙○○、施建國等一、二十人，即屬因惟信公司倒閉
    而前來工廠搬貨抵債之債權代表人楊豐遠、方志欽、朱律州
    、林則延、陳嘉誠、吳志良等人。楊豐遠等債權受託人既係
    為搬運惟信公司之物料抵債而來，既已僱用司機到場載貨，
    自無在司機將貨物運抵工廠門口時，不准司機載貨離去之理
    ，此外關閉工廠大門，並阻擋貨車離開之不明男子，依理也
    不可能係受方志欽、朱律州之指示，否則方志欽、朱律州要
    無可能見工廠大門遭圍堵後，因感恐懼而自行走避躲藏。此
    情徵之：證人楊豐遠於警詢及原審結證：「我看見鐵門外公
    車站牌前有‧‧一部三菱休旅車，‧‧我們有解釋給擋在門
    口之人告知我們與公司處理的情形，然均沒有拿委託書來，
    我們就將擋於門口之五、六名男子拉離，好讓兩輛貨車駛出
    ，‧‧‧裝載貨物完畢開鐵門就看見三菱休旅車擋於出入口
    不讓我們出去，同樣五、六名年輕男子就不准我們離去，且
    說高總（指高英仁）與另兩名男子（指被告丁○○、甲○○
    ）已經在路上，大約十幾分鐘就會到」、「因為債權人要將
    惟信公司的貨載離該處，而代表惟信公司的人不讓車子載走
    東西，所以發生衝突」、「我有看到丙○○，‧‧‧他站在
    工廠門口，擋住要將工廠貨物載走的車子」等語（見九十四
    年度他字第一一一○號偵查卷第三、四頁、原審九十五年六
    月二十二日審判筆錄第八、九頁）；證人方志欽於原審證述
    ：「（問：請說明你當時為什麼會感到害怕，而要躲起來？
    ）當時看到有人用車子堵住門口時，我就是感覺苗頭不對，
    因為感覺有人要吵架了」等語（見原審九十五年七月二十日
    審判筆錄第五頁）；及證人林則延於原審審理中指證：「吳
    志良協調回來後跟我說，他們（指丁○○等人）原本叫我們
    不要搬機械，但是後來丁○○等人連貨物都不讓我們搬運，
    （說）要等工廠負責人到現場說明」等語（見原審九十五年
    六月二十二日審判筆錄第十六頁），均顯示以休旅車阻擋門
    口，並堵住工廠大門，不准載貨之貨車駛離之該等成年男子
    ，應係為保全惟信公司既有工廠資產而來，益徵其實。
  3.被告丁○○業於偵查中自承其於案發時以惟信公司之代表身
    分與各方債權受託人談判，並要求卸下惟信公司貨物（九十
    四年度偵字第三二四二號偵查卷第三八頁）。衡情惟信公司
    之實際負責人高英仁既已透過其妻之堂弟戊○○及綽號「小
    林」（或阿坤）之甲○○委託被告丁○○出面與各方債權受
    託人楊豐遠等人協商債務，受被告丁○○通知前往現場了解
    並回報狀況之被告丙○○在當時，又與該五、六名成年男子
    站在一起，並手持該三菱休旅車之鑰匙，顯見以三菱休旅車
    阻擋在工廠大門，強行取走大貨車司機黃吉安之大貨車鑰匙
    ，不准其載走惟信工廠物料之不詳成年男子數名，確係受被
    告丁○○及丙○○之指示行事，要屬灼然。被告丁○○及丙
    ○○二人於原審審理時所辯：不知該部三菱廠牌休旅車，係
    何人擋在工廠門口，工廠大門之五、六名男子均不認識，不
    知係何方人手云云，顯係臨訟卸責、避重就輕之詞，要難採
    信。
  4.又在雙方協調破裂，被告丁○○又無法提出高英仁出具之委
    託書之後，為阻擋楊豐遠等債權受託人搬走惟信公司之貨物
    ，與其他在場同夥，向楊豐遠等人揚言：「我代表惟信公司
    ，不准把公司的貨物搬走，否則就會出事」、「我們是老闆
    叫來的，是梅花堂的人，你們看我們不起，幹你娘」云云，
    並指示由丙○○所帶領之同夥一、二十名成年男子分持預藏
    之高爾夫球桿及棍棒等器械，衝入廠內毆打在場之楊豐遠、
    「林先生」、「賴先生」等人（傷害部分未據告訴），而攜
    帶上開制式手槍（內裝填上開制式子彈四顆）之某不明男子
    為控制現場，並持槍對空擊發一槍以資恫嚇，被告丁○○見
    狀，喝令楊豐遠、「林先生」、「賴先生」及林則延等十多
    人「全部蹲下」、「不准動」，楊豐遠等人唯恐不測，不得
    已均立即蹲在地上，不敢再有反抗等情，並經：(1)證人楊豐
    遠於原審審理時結證：「（問：後來有無發生何糾紛？丁○
    ○等人有無恐嚇在場的人？）我後來看到兩邊的人發生衝突
    ，代表惟信公司及債權人另方的人各有一、二十人。當時很
    混亂，兩方的人在互毆，我先聽到槍聲後，有人（應該是在
    場的丁○○）喝令我們在場的人全部蹲下。（問：他以何方
    式喝令你們蹲下？）聽到槍聲，他就叫大家全部蹲下，大家
    就都蹲下。‧‧‧我也是蹲下的其中之一人，蹲下的大約有
    十幾個人」、「（問：有沒有恐嚇你們的生命安全？）就叫
    我們全部蹲下，但我們聽到槍聲，我們就會害怕了，所以才
    會配合蹲下。‧‧‧（問：當時你有無被打？）有，我是雙
    方起衝突時被打。我當時是屬於債權人這邊的人，雙方起衝
    突時，很多人進來後亂打，‧‧打到一半約一、二分鐘，就
    有人開槍，因此互毆停止。‧‧‧（問：有無看到丁○○、
    丙○○連同約二十名衝入工廠內，分持高爾夫球桿及棍棒毆
    打在場的債權代表人？）我有看到」等語（見原審九十五年
    六月二十二日審判筆錄第六至十二頁），並經其在警詢指證
    ：「我問說高總何以沒來，他（指被告丁○○）稱高總不方
    便出面，亦沒有委託書，我們認為他們是在拖延，所以強行
    要離開，‧‧‧其中一人（按指丁○○）就大聲喊『全部不
    要動不准離開』，門口外的人約二十人就一起衝進來（包括
    先前五、六名），有拿高爾夫球桿、棍棒等物，開始毆打我
    們，我們還擊雙方互毆，‧‧‧我朋友林先生受傷是因為遭
    高爾夫球桿打傷」等語歷歷（見九十四年度他字第一一一○
    號偵查卷第四頁）；(2)證人林則延於原審指證：「‧‧晚上
    九點發生事情，‧‧‧發現丁○○等人與其中一批債權人起
    口角，我看到從工廠門口衝進一批人（十個人以上），並且
    喝令我們在場的人全部蹲下」、「（問：你有沒有聽到現場
    有人喝令蹲下，不准離開，不准搬東西？）有的，在場有很
    多人喊，丁○○也有喝令我們蹲下，也有說『看我們不起、
    幹你娘』‧‧‧。在場的人有自稱是竹聯幫梅花堂。‧‧‧
    我的印象是債權人要出去，但丁○○他們不准車子出去，才
    發生口角，才引發後面九點多的事情，因丁○○這邊的人比
    較不高興，就喊工廠外的人衝進來。（問：你聽到說叫你們
    蹲下時，你們有無蹲下？）我們就全部蹲下，因為他們那邊
    的人很多，我是看到全部的人蹲下才蹲下」等語（見原審九
    十五年六月二十二日審判筆錄第十六至十八頁）；(3)證人黃
    吉安於原審證稱：「（問：有沒有聽到槍聲？）有。‧‧‧
    （問：？你有無看到一群人蹲在工廠內，另一群人站著？）
    有，在我的鑰匙被拿走，不准車離開之後，那群人就被喝令
    蹲在地上」等語在卷（見原審九十五年六月二十二日審判筆
    錄第二五頁）；且(4)經秘密證人A1及A2分別均於偵查中指認
    被告丁○○係案發現場「最兇」，並「喝令大家不准動」之
    人在卷（見九十四年度偵字第三三六七號偵查卷第七一、七
    二頁）；且有(5)證人朱律州於警詢中證稱：「有人在搬惟信
    公司的貨上貨車，我心中直覺有異，立即以電話聯繫公司，
    過了大約半個鐘頭，又有一堆人進入惟信公司前門口聚集，
    他們大夥就在門口吵鬧並大打出手，隔了一會兒我聽到一聲
    類似鞭炮聲之聲響，聲音好像是由大門口處傳來，並有人喊
    叫『全部給我跪下』（台語發音），我因為害怕就不敢下車
    ，將身體掩低」等語（見九十四年度偵字第三二四二號偵查
    卷第七○頁），暨員警在案發現場工廠內土地公廟前拾獲之
    扣案前揭制式彈殼一枚及未擊發子彈一顆、斷裂之高爾夫球
    桿一枝，暨現場採證照片所示現場大門入口左側斜坡處所留
    之新鮮血跡及擦拭血跡之衛生紙足憑（見九十四年度偵字第
    三三六七號偵查卷第二二至二九頁）。按證人楊豐遠、林則
    延、黃吉安及方志欽、朱律州等人於案發前與被告二人均不
    認識，偶因各自代表惟信公司及債權人而協調談判債務之解
    決，彼此並無仇恨、怨隙，且於案發後迄今均未提出任何民
    刑事之權利主張或法律訴訟，料均無甘冒偽證刑責而於具結
    後故為不利於被告之虛偽陳述之動機。其等所證之主要情節
    ，己方之前後陳述一致，彼此證詞互得勾稽相符，又無其他
    足以動搖證詞信憑性之積極反證，較之被告二人顯與經驗法
    則有違且避重就輕之辯解，衡情自更可信。
  5.參以被告丁○○於警詢坦承：「我在現場有看到一人的頭部
    受傷」等語在卷（見九十四年度偵字第三二四二號偵查卷第
    四一頁）；被告丙○○並於偵查時供稱：「我與丁○○走至
    門口處，看見廠內債權人四、五人中有一人受傷（頭部左後
    腦流血）」等語（見九十四年度偵字第三三六七號偵查卷第
    七頁），與證人楊豐遠前揭證詞互核一致，且有上開現場採
    證照片所示現場大門入口左側斜坡處所留之新鮮血跡及擦拭
    血跡之衛生紙足憑（見九十四年度偵字第三三六七號偵查卷
    第二二至二九頁），堪信屬實，足認應係受高爾夫球桿及棍
    棒毆打所致。此外，依卷證資料，被告丁○○、丙○○及施
    建國等人於鬥毆時均安然無恙，毫髮無傷，益證被告丁○○
    確係指揮被告丙○○、施建國及該等不詳姓名年籍之一、二
    十名成年男子共同毆打、恐嚇楊豐遠、林則延、朱律州、黃
    吉安等債權受託人之帶頭指揮者無訛。被告丁○○辯稱：我
    只告訴對方：「老闆已經報警，硬要把東西搬出去，會出事
    情，警察等一下就來，你們會犯強盜罪」，絕無以「我們是
    老闆叫來的，是梅花堂的人，你們看我們不起，幹你娘」云
    云恫嚇在場之人，只是叫司機不要把貨載運出去，並無指示
    任何人將車子堵在工廠門口云云；被告丙○○辯稱：我只與
    施建國一起前往，不認識其他人，受丁○○指示記下搬走貨
    物之貨車車號，絕無不法犯行云云，應係畏罪避過之詞，均
    無可採。
  (六)綜上所述，被告丁○○於前鋒討債公司期間，因受戊○○、
    甲○○之託，代表惟信公司與各方債權受託人協商債務處理
    ，因不滿楊豐遠等人執意載貨抵債，而夥同被告丙○○、施
    建國及姓名年籍不詳之成年男子共一、二十人共同攜帶高爾
    夫球桿、棍棒等器械及前揭制式手槍及子彈，對於被害人楊
    豐遠、「林先生」、「賴先生」、林則延、朱律州、方志欽
    及陳嘉誠、吳志良等人施以攻擊毆打之強暴及出言恫嚇之恐
    嚇、脅迫等不法手段，又強行取走黃吉安之大貨車鑰匙，使
    其無法離去，而非法剝奪被害人之意思決定及身體行動之自
    由，使其等無法離去，並因心生畏懼，或不得已聽命蹲下、
    不敢離去，或躲藏在汽車內或廁所內，直至陳嘉誠及吳志良
    二人欲逃離時，遭不詳成年男子持槍射擊引發車禍後，唯恐
    惹禍上身，始在員警據報到場前散去，留下被告二人。被告
    二人與施建國及姓名年籍不詳之成年男子一、二十人共同持
    有前開制式手槍、子彈及非法剝奪被害人之行動自由之事證
    明確，犯行均堪認定，應予依法論科。
七、適用法律及量刑審酌之事由：
  (一)按被告行為後，經總統於九十五年六月十四日公布之增訂刑
    法施行法第一條之一規定：「中華民國九十四年一月七日刑
    法修正施行後，刑法分則編所定罰金之貨幣單位為新台幣。
    九十四年一月七日刑法修法時，刑法分則編未修正之條文定
    有罰金者，自九十四年一月七日刑法修正施行後，就其所定
    數額提高為三十倍。但七十二年六月二十六日至九十四年一
    月七日新增或修正之條文，就其所定數額提高為三倍。」並
    自九十五年七月一日施行。查刑法第三百零二條第一項之非
    法剝奪人之行動自由罪，法定刑中有關罰金刑部分，非於七
    十二年六月二十六日至九十四年一月七日間新增或修正之條
    文，依刑法施行法第一條之一第二項前段之規定，應提高為
    三十倍。惟依修正前罰金罰鍰提高標準條例第一條之規定，
    依法律應處罰金罰鍰者，就其原定數額提高為二倍至十倍。
    但法律已依一定比率規定罰金或罰鍰之數額或倍數者，依其
    規定。而依行政院會銜司法院於七十二年七月二十七日發布
    ，同年八月十二日施行，有關刑法定有罰金各條，提高為十
    倍，換算結果，修正前後罰金之最高額並無不同。然刑法第
    三十三條關於罰金數額之規定，由銀元一元以上，修正為新
    台幣一千元以上。法律修增定之結果，刑法之業務過失罪，
    罰金刑由「銀元一元即新台幣三元以上」，提高為「新台幣
    一千元以上」，以修正前規定有利於行為人。又被告行為後
    ，刑法第五十五條後段牽連犯之規定，業於九十四年一月七
    日修正刪除，並於九十五年七月一日施行，此刪除屬於犯罪
    競合之法律變更，使得原應以牽連犯論處之裁判上一罪，改
    依數罪併合處罰，顯已影響論罪科刑之法律效果，自屬法律
    變更，依修正後刑法第二條第一項之規定，比較新、舊法結
    果，應適用較有利於被告之行為時法即修正前刑法第五十五
    條前段之規定論以牽連犯，並依同法第五十六條之規定論以
    連續犯（最高法院九十五年第八次刑事庭會議決議參照）。
    承此，本件新舊法比較結果，均以舊法有利於行為人，依修
    正後刑法第2條第1項前段之規定，應適用行為時之法律。至
    沒收係屬從刑，應附屬於主刑而適用法律，尚無新舊法比較
    之餘地。
  (二)按槍砲彈藥刀械管制條例第四條所列之槍砲、彈藥，依同條
    例第五條規定，非經中央主管機關許可，不得製造、販賣、
    運輸、轉讓、出租、出借、持有、寄藏或陳列。核被告二人
    持有上開制式手槍及子彈之所為，均分別係犯槍砲彈藥刀械
    管制條例第七條第四項之未經許可持有手槍罪及同條例第十
    二條第四項之未經許可持有子彈罪。而被告二人以強暴、脅
    迫之不法手段，攻擊、恐嚇被害人，非法阻止其等自由離去
    ，並被迫蹲在地上之所為，均係犯修正前（以下省略）刑法
    第三百零二條第一項之以非法方法剝奪人之行動自由罪。起
    訴書之犯罪事實欄，就被告等以非法方法剝奪人之行動自由
    之犯行，業已述及，所犯法條欄雖漏未論及，仍屬已經提起
    公訴，應予審理，原審法院已於言詞辯論期日諭知，對於被
    告及其選任辯護人之實質防禦權即屬無礙，併予敘明（見原
    審九十五年七月二十日審判筆錄第三三頁）。按刑法第三百
    零二條第一項、第三百零四條第一項及第三百零五條之罪，
    均係以人之自由為其保護之法益。而刑法第三百零二條第一
    項之罪所稱之非法方法，已包括強暴、脅迫或恐嚇等一切不
    法手段在內。因之，如以非法方法剝奪他人行動自由行為繼
    續中，再對被害人施加恐嚇，或以恐嚇之手段迫使被害人行
    無義務之事；則其恐嚇之行為，仍屬於非法方法剝奪行動自
    由之部分行為，應僅論以刑法第三百零二條第一項之罪，無
    另成立同法第三百零四條或第三百零五條之罪之餘地（最高
    法院八十九年度台上字第七八○號裁判要旨參照）。本件被
    告二人以「我代表惟信公司，不准把公司的貨物搬走，否則
    就會出事」、「我們是老闆叫來的，是梅花堂的人，你們看
    我們不起，幹你娘」云云，恐嚇被害人楊豐遠、林則延、方
    志欽、朱律州等在場之人，並指示施建國等一、二十人分持
    槍械、高爾夫球桿、棍棒等毆打被害人，並對空鳴槍示警，
    喝令被害人蹲下、不准動之行為，其目的在於阻攔被害人搬
    運惟信公司之物料抵債，被告等人以恫嚇及毆打被害人之強
    暴、脅迫及恐嚇等不法手段，壓制被害人之意思決定自由而
    使人行無義務之事或妨害人行使權利之強制犯行，均實屬剝
    奪他人行動自由之非法方法，應僅論以刑法第三百零二條第
    一項之罪，不另成立同法第三百零四條或第三百零五條之罪
    。公訴人於原審法院受命法官行準備程序時，當庭擴張起訴
    法條，認被告二人上開所為均另涉犯刑法第三百零四條第一
    項之強制罪及第三百零五條之恐嚇危害安全罪（見原審九十
    五年一月五日準備程序筆錄第二頁），尚有未洽，然公訴人
    既認該等犯行及非法持有制式手槍、子彈罪之間，有牽連犯
    之裁判上一罪關係，本院尚無庸另為無罪諭知之必要。
  (三)被告二人就上開犯行與施建國及其他姓名年籍不詳之成年男
    子一、二十人，均有犯意聯絡及行為分擔，皆為共同正犯。
    同時非法持有制式手槍及子彈，為一行為同時觸犯罪名不同
    之未經許可持有手槍罪及未經許可持有子彈罪，應依刑法第
    五十五條想像競合犯之規定，論以一情節較重之未經許可持
    有手槍罪。而剝奪被害人楊豐遠、林則延、陳嘉誠、吳志良
    、方志欽、朱律洲、黃吉安及「林先生」、「賴先生」等人
    之行動自由，係一行為共同觸犯罪名相同之非法剝奪行動自
    由罪，應論以一非法剝奪之行動自由罪。又被告等未經許可
    持有手槍，並持以恐嚇之手段非法剝奪被害人之行動自由，
    所犯未經許可持有手槍罪與非法剝奪人之行動自由罪間，有
    方法目的之牽連關係，應依修正前刑法第五十五條前段之牽
    連犯規定，論以一較重之未經許可持有手槍罪。
  (四)原審以被告二人罪證明確，而適用槍砲彈藥刀械管制條例第
    七條第四項、第十二條第四項，修正後刑法第二條第一項前
    段、第十一條前段、第二十八條、修正前刑法第三百零二條
    第一項、第五十五條、第四十二條第二項、第三十八條第一
    項第一款、第二款，現行法規所定貨幣折算新台幣條例第二
    條，並審酌被告二人均任職於前鋒討債公司，因受託代表惟
    信公司出面與楊豐遠等其他債權受託人協商債務，不思以合
    法途徑確保惟信公司之利益，竟在談判破裂後，夥同施建國
    及不詳成年男子一、二十人，憑仗己方人多勢眾，在值此槍
    彈氾濫之際，擁槍彈自重，並持槍加害他人，其手段具有侵
    害社會秩序及他人生命、身體之積極性，惡性重大，犯後只
    見托詞諉過，未見有何悔意，暨其等之犯罪動機、目的、手
    段、生活狀況、智識程度、各自行為分擔程度等一切情狀，
    分別量處丁○○有期徒刑六年，併科罰金新台幣十五萬元；
    丙○○有期徒刑五年六月，併科罰金新台幣十萬元。就罰金
    部分，因新舊法比較應為整體綜合比較，不容割裂適用之結
    果，應依修正前刑法第四十二條第二項、現行法規所定貨幣
    折算新台幣條例第二條之規定，罰金如易服勞役以銀元三佰
    元即新台幣九百元折算一日。
  (五)扣案之捷克CZ廠75型口徑9mm制式半自動手槍一枝（槍枝管
    制編號：0000000000號，含彈匣一個）及口徑9mm制式子彈
    三顆，為違禁物，不問屬於犯人與否，均依修正前刑法第三
    十八條第一項第一款之規定宣告沒收。扣案已斷裂之高爾夫
    球桿一枝及未扣案之棍棒一枝，均為被告等人所有供犯罪所
    用之物，均依修正前刑法第三十八條第一項第二款之規定宣
    告沒收。至員警在案發現場拾獲之彈殼一個及法醫自死者陳
    嘉誠屍體取出之黃銅彈頭一顆，業因不詳之成年男子持以擊
    發而不具殺傷力，已非違禁物，尚無庸併為沒收之諭知。
八、駁回上訴之理由：
    被告二人上訴均否認犯罪，並辯稱並不知施建國有帶槍亦無
    恐嚇、脅迫或妨害債權人自由等語。被告丁○○其選任辯護
    人提出辯護意旨略稱：本件有關持槍之行為是第三人所為，
    被告當天只是因高英仁、蘇月真夫妻請求與戊○○出面和債
    權人協調債權和解事宜，因此報案請求警察前來協助處理，
    主要是以防禦性和解前往處理為要務，既有報警處理，就不
    可能有持槍脅迫債權人之違法情事，施建國並非被告友人，
    其持有手槍被告並不知情，系爭手槍被告亦從沒有持有過等
    語，並請求聲請詰問證人甲○○證明被告有報警，並非以暴
    力解決系爭糾紛；詰問證人戊○○證明被告並無知悉其他人
    持槍，協調過程並無恐嚇及妨害自由之事；詰問證人碧山派
    出所警員乙○○證明有看到被告在現場等待警察到場；並詰
    問證人黃吉安證明被告並無恐嚇他人蹲下等語。惟證人戊○
    ○、甲○○於本院交互詰問雖一致證稱請求被告出面與債權
    人協調債務，並一起在泡沫紅茶店等候高英仁傳真之委託書
    ，並應被告之指示報警處理，惟嗣後因等不到高英仁之委託
    書即先後離開泡沫紅茶店，並沒有與被告丁○○一同上山前
    往惟信工廠，自無從證明被告前往惟信工廠後與其同夥持槍
    脅迫債權人不得搬貨而發生衝突之情形。而證人乙○○雖證
    稱有接到報案電話前往現場了解三次，惟在第二次前往現場
    時工廠方面的人表示有與債權人方面和解，希望警方不要介
    入，且其第三次回到現場已在本件槍擊案發生之後，距第二
    次到現場時間已間隔二至四小時，其間並未回到案發現場，
    自不足以證明被告如何以和平方式與債權人協調，及被告之
    同夥人有無持槍恐嚇妨害債權人之情事，證人乙○○雖證稱
    第三次到工廠時僅看到一部馬自達車輛停在工廠門口，並不
    影響工廠車輛進出，然當時已在案發之後，且據證人楊豐遠
    等證稱先前橫擋在工廠門口，防堵債權人進入之車輛是三菱
    牌休旅車，與證人乙○○案發後所看見之車輛車型是否相同
    ，亦不足為被告無妨害自由行為之論據。至於被告所聲請詰
    問之證人黃吉安於原審已證稱有聽到幾聲槍聲，雖證稱有聽
    到有人發出聲音，但沒有聽到不准動這個聲音，並稱沒有看
    到誰拿槍，也不確定誰拿槍等語，被告再聲請詰問證人黃吉
    安證明被告並無恐嚇他人蹲下一節，參酌本件卷內相關證人
    於偵審中之證言，核無傳訊之必要。本件被告二人是幫派討
    債公司之成員，被告丁○○通知被告丙○○先前往工廠了解
    ，因債權人及其代表人數不少，堅持搬運貨物抵債，被告丙
    ○○乃再邀同施建國一夥人趕到惟信工廠，壯大聲勢，並將
    休旅車停在工廠門口，防堵債權人車輛開出，被告丙○○供
    稱有看見施建國胸前亮槍站在工廠門口，證人楊豐遠、林則
    延、方志欽於原審亦一致證稱確有休旅車擋在工廠門口不得
    離去，有的躲在廁所兩個小時恐遭不測，有的目睹施建國持
    槍與被告僅五、六公尺距離，第一次槍聲與第二次槍聲又間
    隔二、三分鐘，並聽聞被告丁○○在場喝令蹲下，不要動等
    威嚇脅迫情事（詳見原審審判筆錄），被告辯其僅是以和平
    方式協調債務，不知同夥施建國等人持槍並恐嚇威脅債權人
    不得載貨離去，不僅有違常情，亦殊難令人置信。又按證據
    之取捨與證據之證明力如何，均屬事實審法院得自由裁量、
    判斷之職權，茍其此項裁量、判斷，並不悖乎通常一般人日
    常生活經驗之定則或論理法則，又於判決內論敘其何以作此
    判斷之心證理由者，即不得任意指摘其為違法。茲原判決已
    詳敘就卷內證據調查之結果，而為綜合判斷、取捨，認被告
    確有事實欄所載之持有槍械、妨害自由等情，其得心證的理
    由已說明甚詳，且所為論斷從形式上觀察，亦難認有違背經
    驗法則、論理法則，或有其他違背法令之情形，自不容任意
    指為違法。被告二人提起上訴仍對原審取捨證據及判斷其證
    明力職權之適法行使，砌詞指摘原判決不當而否認犯行，尚
    難認有理由，應予以駁回。
貳、不另為無罪諭知部分：
一、公訴意旨另以：被告丁○○、丙○○與施建國及在場助勢之
    二十餘名姓名年籍不詳之成年男子等，共同基於殺人及間接
    殺人之犯意聯絡，由施建國於陳嘉誠駕駛上開車號3W-9717
    號自用小客車搭載吳志良逃離現場之際，持前揭預藏具殺傷
    力之制式手槍追打，並欲開車門拉陳嘉誠、吳志良下車，陳
    嘉誠見情況急迫，即猛踩油門加速離去，施建國明知持槍朝
    車輛駕駛人射擊，可能造成受槍擊之駕駛死亡，及該駕駛所
    搭載乘客亦可能因該駕駛受傷或死亡，導致車輛失控而肇事
    死亡之結果，竟悍然於陳嘉誠所駕駛之車輛離去時，朝陳嘉
    誠射擊，且擊中陳嘉誠二槍，致陳嘉誠所開車輛因而失控連
    續追撞分別由賴淇祥、張文雄、陳彥良、賴金樹所駕駛之車
    牌號碼5N-8063號、7G-2830號、1771-DM號、3369-HA號等自
    用小客車或小客貨車，造成五部車輛連環車禍，導致陳嘉誠
    及其所搭載之吳志良則因傷重，送醫後雙雙不治死亡。因認
    被告丁○○、丙○○二人均另涉犯刑法第二百七十七條第一
    項之殺人罪嫌云云。
二、按被告未經審判證明有罪確定前，推定其為無罪；犯罪事實
    應依證據認定之，無證據不得推定其犯罪事實。刑事訴訟法
    第一百五十四條定有明文。事實之認定，應憑證據，如未能
    發現相當證據，或證據不足以證明，自不能以推測或擬制之
    方法，以為裁判基礎（最高法院四十年台上字第八六號判例
    要旨參照），此乃證據裁判主義之當然要求。又刑事訴訟法
    第一百六十一條第一項規定：檢察官就被告犯罪事實，應負
    舉證責任，並指出證明之方法。因此，檢察官對於起訴之犯
    罪事實，應負提出證據及說服之實質舉證責任。倘其所提出
    之證據，不足為被告有罪之積極證明，或其指出證明之方法
    ，無從說服法院以形成被告有罪之心證，基於無罪推定之原
    則，自應為被告無罪判決之諭知（最高法院九十二年台上字
    第一二八號判例要旨參照）。
三、本件公訴人指訴被告二人涉犯共同殺人罪嫌，無非係以：1.
    台北縣政府警察局新店分局道路交通事故現場圖、道路交通
    事故調查報告表(一)、(二)、道路交通事故調查筆錄、道路交通
    事故照片黏貼紀錄十六張、道路交通事故當事人酒精測定紀
    錄表、道路交通事故初步分析研判表、酒精測定紀錄表、相
    驗屍體證明書、勘（相）驗筆錄、臺灣臺北地方法院檢察署
    驗斷書、解剖筆錄、臺灣省臺北縣區車輛行車事故鑑定委員
    會九十四年八月八日北縣鑑字第0945140555號函、法務部法
    醫研究所法醫理字第0944000012號函及相驗、解剖照片等證
    據，用以證明：(1)被害人陳嘉誠身中二槍及自其屍體取出一
    顆彈頭之事實，(2)被害人陳嘉誠係因背頸部近距離穿透式槍
    創致第六頸椎斷離神經性休克死亡，生前並無飲用酒精性飲
    料之事實，(3)本案車禍事故之發生全係槍擊案造成，並非一
    般行車事故之事實，(4)被害人陳嘉誠因遭近距離開槍擊中二
    槍，所駕駛之車輛因而失控連續追撞四部車輛，導致被害人
    吳志良傷重死亡，顯有殺死被害人陳嘉誠之故意及致被害人
    吳志良於死之未必故意。2.搜索票、搜索扣押筆錄暨搜索被
    告施建國住處及案發現場蒐證照片一一八張，用以證明於被
    告施建國住處搜獲制式手槍一枝、子彈二顆，案發現場搜獲
    彈殼一個、未擊發子彈一顆、斷裂高爾夫球桿一枝，並於被
    害人陳嘉誠所駕駛之自用小客車上發現彈孔之事實，足見被
    告等欲致被害人等於死之決心，資為論據。
四、訊據被告二人對於被害人陳嘉誠因受槍擊後駕駛汽車與其他
    車輛發生連環追撞事故，與同車被害人吳志良二人均傷重不
    治死亡之事實，皆不爭執，且有上開台北縣政府警察局新店
    分局道路交通事故現場圖、道路交通事故調查報告表、道路
    交通事故調查筆錄、道路交通事故照片十六幀、道路交通事
    故初步分析研判表、財團法人天主教耕莘醫院病患死亡通知
    單、車籍作業系統-查詢認可資料及勘（相）驗筆錄、臺灣
    臺北地方法院檢察署相驗屍體證明書、法務部法醫研究所（
    94）醫鑑字第○二五○、○二五一號鑑定書可稽（見九十四
    年度相字第一一九號相驗卷第二一至二三、四二至四九、五
    三、五七、五八、六○至七○、七二、七四、八○、一○一
    至一一六頁），堪認屬實。而被害人陳嘉誠所受槍擊之子彈
    ，係由員警在被告施建國上開住處房間內搜索查扣之制式手
    槍所擊發，並有原審法院核發之搜索票、新店分局搜索扣押
    筆錄、扣押物品目錄表及內政部警政署刑事警察局九十四年
    三月二十二日刑鑑字第0940042332號函在卷足憑（見九十四
    年度偵字第四二五八號偵查卷第一九二頁、九十四年度警聲
    搜字第三一○號偵查卷第三一至三五、三九頁），亦屬無可
    置疑。惟查，被告二人與被害人陳嘉誠及吳志良偶因各自代
    表惟信公司及債權人而在場協調談判，彼此內心所期莫非是
    代表事主出面，事後可得若干佣金或報酬，彼此既無不共戴
    天之深仇大恨，衡情被告當無僅因楊豐遠等人執意搬運貨物
    抵債，而起非致人於死不可之殺人動機。尤以受被告丁○○
    、丙○○之指示，而攜帶前開制式手槍及子彈到場之該名不
    明男子，在雙方互毆之初，僅持以對空鳴槍，用意顯在向在
    場不從之人示警，進而控制場面。衡情，被告丁○○、丙○
    ○二人若有殺人之犯意，絕無僅止指示其對空鳴槍之理。況
    被害人陳嘉誠受到槍擊之地點，係在工廠大門之外，依證人
    即現場目擊者林則延於原審審理時之證詞，被告丁○○、丙
    ○○及施建國三人於陳嘉誠受槍擊時，均在工廠內，與槍擊
    現場尚有二十公尺左右之距離，被告二人又均無指示持槍之
    不明男子或在場之施建國開槍殺人之行為（見原審九十五年
    六月二十二日審判筆錄第二○至二二頁），在欠缺任何積極
    證據可證被告二人對於陳嘉誠、吳志良死亡一事，自始即有
    預見之下，基於意思責任主義及證據裁判主義之原則，要不
    得僅因被告二人對於用以行兇之制式槍彈之持有及對空鳴槍
    示威之恐嚇行為，與施建國及該名不明男子間有犯意聯絡及
    行為分擔之共同正犯關係，遽指渠等對於不明男子持槍射擊
    被害人陳嘉誠一事，仍不脫事前或事中之共同意思聯絡範圍
    。公訴人指訴被告二人對於被害人陳嘉誠、吳志良之死亡結
    果，與持槍朝駕駛汽車搭載吳志良離去之陳嘉誠頸部近距離
    射擊之人，有共同殺人之犯意聯絡，尚嫌失之臆測與擬制，
    非有可採。
五、公訴人據以認定被告二人共同殺人之犯行，所憑之上開證據
    ，至多祇能證明被害人陳嘉誠係因受槍創後，所駕汽車與其
    他車輛發生連環追撞事故，而於送醫後與同車吳志良均因傷
    重不治死亡之事實。然而，就公訴人所指之殺人故意及未必
    故意之犯意聯絡方面，僅依上開證據，實無從達到令本院形
    成不利被告之確信心證。基於罪疑利益歸於被告及無罪推定
    之原則，不能證明被告二人對於被害人陳嘉誠、吳志良之死
    亡，有殺人之故意及未必故意之犯意，依法應為有利被告之
    認定，惟起訴書認此部分殺人犯嫌與前揭經本院論罪科刑之
    未經許可持有手槍、子彈罪間，有方法結果之牽連關係，從
    而，原審不另為無罪判決之諭知，核無違誤。
、適用法律：
    程序法方面：刑事訴訟法第368條。
本案經檢察官吳慧蘭到庭執行職務。
中　　華　　民　　國　　96　　年　　1 　　月　　30　　日
　　　　　　　　　刑事第五庭    審判長法　官  吳    敦
　　　　　　　　　　　　　　　　　    法　官  張 傳 栗
　　　　　　　 　 　　　　　　　　　　法　官  吳 啟 民
以上正本證明與原本無異。
如不服本判決，應於收受送達後十日內向本院提出上訴書狀，其
未敘述上訴之理由者並得於提起上訴後十日內向本院補提理由書
（均須按他造當事人之人數附繕本）。
                                      書記官  江 采 廷
中　　華　　民　　國　　96　　年　　1 　　月　　31　　日
附錄：本案論罪科刑法條全文
槍砲彈藥刀械管制條例第7條
一未經許可，製造、販賣或運輸火砲、肩射武器、機關槍、衝鋒
  槍、卡柄槍、自動步槍、普通步槍、馬槍、手槍或各類砲彈、
  炸彈、爆裂物者，處死刑、無期徒刑或7年以上有期徒刑；處
  徒刑者，併科新台幣3千萬元以下罰金。
二未經許可，轉讓、出租或出借前項所列槍砲、彈藥者，處無期
  徒刑或5年以上有期徒刑，併科新台幣1千萬元以下罰金。
三意圖供自己或他人犯罪之用，而犯前二項之罪者，處死刑或無
  期徒刑；處徒刑者，併科新台幣5千萬元以下罰金。
四未經許可，持有、寄藏或意圖販賣而陳列第1項所列槍砲、彈
  藥，處5年以上有期徒刑，併科新台幣1千萬元以下罰金。
五第1項至第3項之未遂犯罰之。
槍砲彈藥刀械管制條例第12條
一未經許可，製造、販賣或運輸子彈者，處1年以上7年以下有期
  徒刑，併科新台幣500萬元以下罰金。
二未經許可，轉讓、出租或出借子彈者，處6月以上5年以下有期
  徒刑，併科新台幣300萬元以下罰金。
三意圖供自己或他人犯罪之用，而犯前二項之罪者，處3年以上
  10年以下有期徒刑，併科新台幣700萬元以下罰金。
四未經許可，持有、寄藏或意圖販賣而陳列子彈者，處5年以下
  有期徒刑，併科新台幣300萬元以下罰金。
五第1項至第3項之未遂犯罰之。
中華民國刑法第302條
（剝奪他人行動自由罪）
一私行拘禁或以其他非法方法，剝奪人之行動自由者，處5年以
  下有期徒刑、拘役或3百元以下罰金。
二因而致人於死者，處無期徒刑或7年以上有期徒刑，致重傷者
  ，處3年以上十年以下有期徒刑。
三第1項之未遂犯罰之。
